【裁判字號】    90,上訴,316
【裁判日期】    901129
【裁判案由】    強盜
【裁判全文】
臺灣高等法院臺南分院刑事判決          九十年度上訴字第三一六號        Ｇ
      上  訴  人
      即  被  告  己  ○  ○
      指定辯護人  本院公設辯護人  乙  ○  ○
右上訴人因強盜案件，不服臺灣臺義地方法院八十九年度訴字第三八號中華民國九十
年一月十六日第一審判決（起訴案號：臺灣嘉義地方法院檢察署八十六年度偵字第六
六八號），提起上訴，本院判決如左：
      主      文
上訴駁回。
      事      實
一、己○○前於民國七十七年間因竊盜案件，經臺灣高等法院臺中分院七十七年度上
    訴字第一四五六號判處有期徒刑三年確定，又於七十七年間因偽造文書案件，經
    臺灣臺北地方法院七十七年度訴字第一四一○號判處有期徒刑六月，如易科罰金
    ，以三十元折算一日確定，嗣定應執行刑三年五月，後減為應執行有期徒刑一年
    八月，於八十二年七月二十日執行完畢，詎仍不思悔改，復與戊○○（另案經原
    審八十四年度訴字第六八○號判處有期徒刑七月確定）基於意圖為自己不法所有
    之共同犯意聯絡，於八十四年九月二十四日下午一時許，二人同至嘉義縣溪口鄉
    疊溪村下員林二十八之二號甲○○住宅之三樓，而由戊○○把風，己○○則持其
    所有之白色手套一只，及客觀上足供兇器使用之一字起子、萬能鉗各一把，撬壞
    鐵門門鉤並將之卸下後（損毀部分未據告訴），侵入該宅二樓內（侵入住宅部分
    未據告訴），後於翻箱倒櫃搜取屋內財物之際，為人發覺並大喊捉賊，己○○與
    戊○○聞訊隨即分頭逃逸而不遂。適有丁○○沿途追躡己○○，己○○見狀另為
    脫免逮捕，當場持前開一字起子朝丁○○刺去，致其受有左耳部挫裂創、右手背
    部挫擦創等傷害，因而施以強暴。嗣己○○及戊○○分別經民眾合力追捕，始束
    手就擒，並扣得己○○所有供犯罪所用之前開白色手套一只、一字起子一把、萬
    能鉗一把。
二、案經丁○○訴由嘉義縣警察局民雄分局報告臺灣嘉義地方法院檢察署檢察官呈臺
    灣高等法院檢察署檢察長令轉臺灣板橋地方法院檢察署檢察官偵查起訴，臺灣板
    橋地方法院為管轄錯誤之判決，移送原審法院審理。
      理      由
一、訊據上訴人即被告己○○對於右揭與另案被告戊○○同至嘉義縣溪口鄉疊溪村下
    員林二十八之二號被害人甲○○住宅三樓，由另案被告戊○○在外把風，被告持
    自己所有白色手套一只、一字起子一把、萬能鉗一把破壞鐵門門鉤並將之卸下後
    ，侵入上開住宅內欲竊取財物等情固坦承不諱，惟矢口否認有何犯行，辯稱：當
    時尚未搜取財物，即遭發覺，旋與戊○○分頭逃逸，亦未以強暴方式脫免逮捕，
    此自扣案之物均未染有血跡即可明之云云。
二、經查：
（一）被告與另案被告戊○○二人，於右揭時地，由另案被告戊○○在外把風，被告
      持白色手套一只、一字起子一把、萬能鉗一把，破壞被害人甲○○住宅鐵門門
      鉤並將之卸下後，復侵入其內，欲竊取財物等情，概為被告於偵查或審理時坦
      認無訛（臺灣嘉義地方法院檢察署八十四年度偵字第四七三一號卷第十一頁至
      第十三頁訊問筆錄，本院卷第四十六頁至第四十七頁訊問筆錄、第九十八頁審
      判筆錄），核與另案被告戊○○於警訊及偵查中所陳竊盜情節互相一致（嘉義
      縣警察局民雄分局嘉警刑民字第一二二二九號卷第五頁至第七頁偵訊筆錄，臺
      灣嘉義地方法院檢察署八十四年度偵字第四七三一號卷第十三頁訊問筆錄），
      復有扣案之白色手套一只、一字起子一把、萬能鉗一把可資佐證。又被告進入
      被害人甲○○住宅內業已打開屋內抽屜及衣櫃之事實，業據被告於偵查中坦承
      不諱，復經被害人甲○○於警訊及偵查中供述房間內之抽屜衣櫃已被打開，無
      財物損失等語，足見被告已著手竊取財物而未得逞。
（二）被告行竊遭人發覺於逃逸途中為脫免逮捕，持一字起子刺傷在後追捕之丁○○
      致丁○○受有左耳部挫裂創、右手背部挫創等傷害等情，亦據被害人丁○○於
      警訊時指訴明確（丁○○業已死亡），復經證人甲○○於原審結證：這件事情
      發生後，當天或隔天伊有再見到丁○○，丁○○頭部有包紮受傷之痕跡，丁○○說被告己○○他們二人去伊家偷竊被發現後，分散逃竄丁○○說他去追其中
      一個竊賊時，與那個竊賊發生肢體衝突，被那個竊賊持螺絲起子打傷等語（原
      審卷卅五頁），證人即員警丙○○於原審結證：（受傷那位）自行就醫，後來
      到警察局製作筆錄時，已經包紮好，伊只記得名字中有個「欽」字等語（同卷
      四八頁正面），即被告於原審亦供述：伊不知當時有無他人受傷，只知有人要
      去驗傷等語（同卷四九頁）足見丁○○供述遭被告持起子刺傷非屬杜撰，此外
      ，並有診斷書乙紙附卷可稽，雖扣案之一字起子經送刑事警察局鑑定結果未發
      現可疑血斑，惟該局同時闡述若保存得當，始不至因時間久遠而無法檢出血跡
      反應，有該局鑑驗書及九十年一月二日函為憑（原審卷七一、七二頁），而證
      人即員警丙○○於原審供證：伊不記得扣案證物有無擦拭，惟證物在扣案及移
      送時均未用塑膠袋密封起來，都是暴露在外等語（同卷一○○頁正面），是尚
      未能以扣案起子送驗結果無血跡反應即為被告有利之認定。
（三）綜上所述，被告所辯委無可採，犯行堪以認定。
三、扣案之一字起子一把，長約二十至三十公分，前端尖銳，金屬材質；扣案之萬能
    鉗一把，長約三十至四十公分，金屬材質，質地堅硬，客觀上均足以對人體造成
    危害，為刑法上所稱之「兇器」，業據原審當庭勘驗屬實（原審卷第一百頁至第
    一百零一頁審判筆錄）。被告攜帶兇器之一字起子、萬能鉗各一把破壞鐵門門鉤
    並將之卸下，著手實施竊盜行為，未能得逞，復為脫免逮捕，於他人追躡途中以
    前開一字起子當場而施以強暴行為，核其所為，依刑法第三百二十九條規定應以
    強盜論。而其竊盜行為具有刑法第三百二十一條第一項第二款、第三款加重條款
    ，應以犯同法第三百三十條第二項、第一項之加重準強盜未遂罪論處；又被告故
    意以前開一字起子刺傷被害人丁○○並致其受有傷害，雖屬竊盜脫免逮捕當場實
    施強暴之行為，要難認為係準強盜之當然結果，並經合法告訴（嘉義縣警察局民
    雄分局嘉警刑民字第一二二二九號卷第十頁反面偵訊筆錄），係另犯刑法第二百
    七十七條第一項之傷害罪（最高法院二十七年度上字第三四六號判例參）。被告
    與另案被告戊○○間，關於攜帶兇器、毀壞門扇竊盜未遂部分，雖有意思之聯絡
    及行為之分擔，而為共同正犯，惟被告係個別為脫免逮捕，而當場以一字起子刺
    傷被害人丁○○，要屬被告單獨另行起意而為，故就前開加重準強盜未遂罪及傷
    害罪部分，則無共同正犯可言。被告所犯上開加重準強盜未遂罪及傷害罪間，互
    有方法結果之牽連關係，應依刑法第五十五條之規定，從較重之加重準強盜未遂
    罪處斷。公訴人雖僅就加重準強盜未遂之犯行提起公訴，未論及傷害部分，然檢
    察官就犯罪事實一部起訴者，其效力及於全部，前開加重準強盜未遂及傷害之犯
    行間，既具有牽連犯之裁判上一罪關係，已如前述，本院自得併予審理。被告著
    手加重準強盜犯行而未遂，則應依刑法第二十六條前段規定按既遂犯之刑減輕之
    。另被告前於七十七年間因竊盜案件，經臺灣高等法院臺中分院七十七年度上訴
    字第一四五六號判處有期徒刑三年確定，又於七十七年間因偽造文書案件，經臺
    灣臺北地方法院七十七年度訴字第一四一○號判處有期徒刑六月，如易科罰金，
    以三十元折算一日確定，嗣定應執行刑三年五月，後減為應執行有期徒刑一年八
    月，於八十二年七月二十日執行完畢，有臺灣嘉義地方法院檢察署刑案資料查註
    紀錄表、臺灣高等法院被告全國前案紀錄表各一份在卷（臺灣嘉義地方法院檢察
    署八十四年度偵字第四七三一號卷第二頁反面至第七頁，本院卷第四頁至第十四
    頁）可按，其於有期徒刑執行完畢後五年內再犯本件有期徒刑以上之罪，為累犯
    ，應依刑法第四十七條規定加重其刑，並依例先加後減之。
四、原審適用刑法第三百二十九條、第三百三十條第二項第一項、第二百七十七條第
    一項、第五十五條、第二十六條前段、第四十七條、罰金罰鍰提高標準條例第一
    條前段，審酌被告犯罪手段、所生危害及犯後態度等一切情狀，量處有期徒刑六
    年六月，並以扣案之白色手套一只、一字起子一把、萬能鉗一把均係被告所有且
    供本件犯罪所用之物，業據被告供陳在卷（原審卷第一百頁），應依刑法第三十
    八條第一項第二款規定宣告沒收。核其認事用法均無違誤，被告上訴否認有強盜
    犯行為無理由，應予駁回。
據上論結，應依刑事訴訟法第三百六十八條，判決如主文。
本案經檢察官蘇南桓到庭執行職務。
中    華    民    國      九十      年      十一      月      廿九      日
                                  臺灣高等法院臺南分院刑事第二庭
                                      審判長法官  蘇    重    信
                                            法官  林    永    茂
                                            法官  陳    清    溪
右正本證明與原本無異。
如不服本判決，應於判決送達後十日內向本院提出上訴狀，其未敘述理由者並應於提
出上訴狀後十日內向本院補提理由書（應附繕本)。
                                      法院書記官  李    珍    鳳
中    華    民    國      九十      年      十二      月      三        日
附錄：本判決論罪科刑法條：
刑法第三百二十九條：竊盜或搶奪，因防護贓物、脫免逮捕或湮滅罪證，而當場施以
                    強暴脅迫者，以強盜論。
刑法第三百三十條第一項：犯強盜罪而有第三百二十一條第一項各款情形之一者，處
                        五年以上十二年以下有期徒刑。
                第二項：前項之未遂犯罰之。


司法院資訊處製作；財團法人民間司法改革基金會備份。
